臺灣高雄地方法院刑事判決　　　　　　　94年度訴字第3568號
公　訴　人　臺灣高雄地方法院檢察署檢察官
被　　　告　乙○○
指定辯護人　本院公設辯護人　黃秋葉
上列被告因違反槍砲彈藥刀械管制條例案件，經檢察官提起公訴
（94年度偵字第19089 號），本院判決如下：
    主  文
乙○○未經許可，持有可發射金屬具有殺傷力之玩具空氣長槍，
處有期徒刑貳年，併科罰金新臺幣陸萬元，罰金如易服勞役，以
新臺幣玖佰元即銀元佰元折算壹日。扣案之具有殺傷力玩具空
氣長槍壹支（槍枝管制編號高鑑0000000000）、空氣瓦斯鋼瓶拾
貳瓶、鋼珠壹瓶（肆佰粒）均沒收。
    事  實
一、乙○○明知未經主管機關許可，不得持有槍砲彈藥刀械管制
    條例管制之違禁物，竟未經許可，基於持有可發射金屬具殺
    傷力玩具空氣長槍之犯意，於民國88、89年間某日，在高雄
    縣鳳山市高雄客運總站附近之夜市，向某姓名、年籍不詳之
    攤商，以新臺幣5 、6 千元之代價，購得可發射金屬具殺傷
    力之玩具空氣長槍1 支（槍枝管制編號高鑑0000000000），
    即未經許可而無故持有上開玩具空氣長槍，並藏放於其高雄
    縣林園鄉○○村○○路8 巷4 號家中。嗣於94年8 月19日上
    午7 時許，在上開住處，經警持本院核發之搜索票執行搜索
    ，並當場扣得上開玩具空氣長槍1 支、供上述長槍使用之鋼
    珠1 瓶（400 粒）、空氣瓦斯鋼瓶12瓶，始悉上情。
二、案經高雄市政府警察局三民第一分局報請臺灣高雄地方法院
    檢察署檢察官偵查起訴。
    理  由
壹、程序方面：
一、按偵查中有關鑑定人之選任及鑑定機關（團體）之囑託，依
    刑事訴訟法第198 條及第208 條之規定，應由檢察官為之，
    而鑑定人及鑑定機關（團體）實施鑑定或審查之人所為之言
    詞或書面報告，即為傳聞證據之例外，具有證據能力。是以
    檢察官對於偵查中之案件，認須實施鑑定者，固應就具體個
    案，選任鑑定人或囑託鑑定機關（團體）為之；但對於司法
    警察機關調查中之案件，或有量大或急迫之情形，為因應實
    務之現實需求，如檢察官針對該類案件之性質，認為當然有
    鑑定之必要者，基於檢察一體原則，得由該管檢察長對於轄
    區內之案件，以事前概括選任鑑定人或囑託鑑定機關（團體
    ）之方式，俾便轄區內之司法警察官、司法警察對於調查中
    之此類案件，得即時送請事前已選任之鑑定人或囑託之鑑定
    機關（團體）實施鑑定。
二、本案高雄市政府警察局三民第一分局員警於查獲扣案槍枝後
    ，本於偵查輔助人員之身分，在案件未移送檢察官偵辦前之
    調查犯罪階段，依據臺灣高雄地方法院檢察署檢察長之概括
    授權，先行將扣案之槍枝，送請檢察長預先核定之專責鑑定
    機關即高雄縣政府警察局實施鑑定，基於檢察一體原則，該
    鑑定機關亦應視同受承辦檢察官所選任或囑託而執行鑑定業
    務，其出具之書面鑑定報告，應屬刑事訴訟法所定之傳聞例
    外，當具有證據能力。
貳、實體方面：
一、上揭犯罪事實，業據被告於警詢、偵訊及本院審理時供承不
    諱，並有查獲照片1 張、玩具空氣長槍1 支、鋼珠1 瓶（40
    0 粒）、空氣瓦斯鋼瓶12瓶扣案可資佐證，且扣案之玩具空
    氣長槍1 支（槍枝管制編號高鑑0000000000），經以性能檢
    視法、動能測試法鑑驗結果，認係仿輕機槍外型製造之玩具
    空氣長槍，以小型二氧化碳高壓氣體鋼瓶為發射動力，可發
    射直徑約8mm 彈丸，實際發射3 次測速結果，彈丸單位面積
    動能分別為33.53 、32.48 、32.48 焦耳／平方公分，超過
    24 焦 耳／平方公分，足以穿入豬隻皮肉層，彈丸單位面積
    動能達20焦耳／平方公分，足以穿入人體皮肉層，此有高雄
    縣政府警察局94年9 月6 日高縣警刑鑑字第0940 082805 號
    槍彈鑑定書1 份在卷可憑，上開玩具空氣長槍顯具殺傷力，
    屬槍砲彈藥刀械管制條例第4 條第1 項第1 款所稱可發射金
    屬具有殺傷力之槍砲無誤。從而，被告自白核與事實相符，
    本案事證明確，被告犯行洵堪認定。
二、按無故持有槍、彈罪為繼續犯，一經持有，犯罪即告成立，
    其嗣後之繼續持有，乃犯罪行為之繼續，而非犯罪狀態之繼
    續，於終止其持有前，均在其犯罪行為實施中，其間法律縱
    有變更，其行為既繼續實施至新法施行以後，即與犯罪後法
    律有變更之情形不同，不生新舊法比較適用之問題，最高法
    院89年度臺上字第287 號判決、89年度臺非字第186 號判決
    可資參照，查被告自88、89年間起持有扣案之玩具空氣長槍
    ，被告持有前開玩具空氣長槍期間，槍砲彈藥刀械管制條例
    雖歷經數次修正（最近1 次修正公布日期94年1 月26日，並
    於同年月28日生效），惟被告既因持有槍枝而繼續該犯罪行
    為，揆諸前開說明，自無新舊法比較之問題，仍應適用行為
    終止時之現行槍砲彈藥刀械管制條例之規定論處。是核被告
    所為，係犯現行槍砲彈藥刀械管制條例第8 條第4 項之未經
    許可持有可發射金屬具有殺傷力之玩具空氣長槍罪。又被告
    未經許可持有可發射金屬具有殺傷力之玩具空氣長槍之行為
    ，所犯為法定本刑3 年以上10年以下有期徒刑，併科新臺幣
    7 百萬元以下罰金之重罪，然被告係國中肆業，母親係排灣
    族原住民，有其年籍資料及戶籍謄本1 份在卷足稽，因未諳
    法律，持上開玩具空氣長槍以狩獵，並未持之為其他犯罪，
    再參以扣案玩具空氣長槍實際試射結果所呈之單位面積動能
    數據，僅分別略高出足以穿入人體皮肉層所需每平方公分20
    焦耳約每平方公分12、13焦耳之鑑定結果，殺傷力非鉅，是
    認被告所為之犯罪情節，若以所犯本案最輕法定刑期有期徒
    刑3 年相較，客觀上以一般國民生活經驗法則為之檢驗，應
    屬情輕法重，且足以引起一般人之同情。準此，衡諸被告整
    體犯罪動機、目的、手段、情節、素行及其對社會整體防衛
    機制之破壞等一切情狀，本院因認被告所犯本罪確尚存有足
    資憫恕之處，即令其處以法定最低刑度，猶嫌過重，爰依刑
    法第59條之規定，酌減其所犯本罪之法定本刑。爰審酌被告
    於現今槍枝氾濫之際，猶未經許可持有可發射金屬具有殺傷
    力之玩具空氣長槍，嚴重危害社會善良風氣及治安防衛體系
    ，情節匪淺，惟念其犯後坦承犯行，態度良好，及參酌其素
    行、犯罪動機、目的、手段及造成社會整體侵害程度等一切
    情狀，量處如主文所示之刑，並就所科罰金部分諭知易服勞
    役之折算標準，以示懲儆。扣案可發射金屬具有殺傷力之玩
    具空氣長槍1 支係違禁物，應依刑法第38條第1 項第1 款之
    規定宣告沒收。另扣案被告所有之空氣瓦斯鋼瓶12瓶、鋼珠
    1 瓶（400 粒），均係被告所有，且係供前述玩具空氣長槍
    擊發以造成殺傷力之物，核屬供犯罪所用之物，業據被告供
    明在卷，併依刑法第38條第1 項第2 款宣告沒收。另辯護人
    聲請對被告宣告緩刑1 節，本院認被告前於77年間，因違反
    槍砲彈藥刀械管制條例案件，經本院判處有期徒刑6 月確定
    ，嗣於78年3 月23日易科罰金執行完畢（不構成累犯），復
    於92年間，因偽造文書案件，經臺灣臺東地方法院判處有期
    徒刑3 月，緩刑2 年確定，另於94年間，因賭博案件，經臺
    灣高雄地方法院檢察署檢察官偵查起訴，現由本院審理中，
    此有臺灣高等法院被告前案紀錄表1 份在卷足稽，其於緩刑
    期間，持有上開玩具空氣長槍，屬高度危險之違禁物品，一
    旦流出使用，將嚴重危害社會治安，構成社會秩序潛在威脅
    甚鉅，幸經警方搜索查獲，始未另生事端，被告所犯情節尚
    非極其輕微，難認其無再犯之虞，且其上開緩刑如本案判決
    確定即應撤銷，自不得宣告緩刑，併此敘明。
據上論斷，應依刑事訴訟法第299 條第1 項前段，槍砲彈藥刀械
管制條例第8 條第4 項，刑法第11條前段、第59條、第42條第2
項、第38條第1 項第1 款、第2 款，罰金罰鍰提高標準條例第2
條，現行法規所定貨幣單位折算新臺幣條例第2 條，判決如主文
。
本案經檢察官甲○○到庭執行職務。
中　　華　　民　　國　　94　　年　　12　　月　　21　　日
                  刑事第九庭審判長法　官  張世賢
                                  法  官  王啟明
                                  法  官  謝梨敏
以上正本證明與原本無異。
如不服本判決，應於判決送達後10日內，向本院提出上訴狀。
                                書記官  林志衡
中　　華　　民　　國　　94　　年　　12　　月　　21　　日
槍砲彈藥刀械管制條例第8條
未經許可，製造、販賣或運輸鋼筆槍、瓦斯槍、麻醉槍、獵槍、
空氣槍或第4條第1項第1款所定其他可發射金屬或子彈具有殺傷
力之各式槍砲者，處無期徒刑或5年以上有期徒刑，併科新臺幣1
千萬元以下罰金。
未經許可，轉讓、出租或出借前項所列槍枝者，處 5 年以上有期
徒刑，併科新臺幣 1 千萬元以下罰金。
意圖供自己或他人犯罪之用，而犯前2項之罪者，處無期徒刑或7
年以上有期徒刑，併科新臺幣1 千萬元以下罰金。
未經許可，持有、寄藏或意圖販賣而陳列第 1 項所列槍枝者，處
 3年以上10年以下有期徒刑，併科新臺幣700萬元以下罰金。
第 1 項至第 3 項之未遂犯罰之。
